【裁判字號】    88,上易,5272
【裁判日期】    890221
【裁判案由】    侵占
【裁判全文】
臺灣高等法院刑事判決                          八十八年度上易字第五二七二號
    上  訴  人
    即  被  告  甲○○
右上訴人因侵占案件，不服臺灣板橋地方法院八十八年度易字第二五一一號，中華民
國八十八年九月二十七日第一審判決（起訴案號：臺灣板橋地方法院檢察署八十八年
度偵字第一０一六七號）提起上訴，本院判決如左：
    主      文
原判決撤銷。
甲○○連續意圖為自己不法之所有，而侵占對於業務上所持有之物，處有期徒刑柒月
。
    事      實
一、甲○○自民國（下同）八十三年間起擔任乙○○所經營，位於台北縣新莊市○○
    路二二二號「文薪書城」新莊店之店員，負責收銀機業務，竟基於概括之犯意，
    意圖為自己不法之所有，自八十八年二月六日，趁上班期間，連續利用收銀機之
    退貨鍵，將顧客買東西後所付款項，按退貨鍵或更正鍵退掉部分款項，再把退掉
    之款項挪為己用，連續將業務上持有之貨款侵占入己，合計得款新台幣（以下同
    ）六千六百五十八元（詳如附表所示），當日為乙○○發現異常後，詢問甲○○
    ，甲○○才坦承挪用店內交易款項。
二、案經乙○○告訴臺灣板橋地方法院檢察署檢察官偵查起訴。
    理  由
一、訊據上訴人即被告甲○○矢口否認有前揭侵占款項犯行，辯稱：文薪書城內負責
    客戶結帳之人，尚有工讀生或店長，且告訴人雖未實際參與書城經營，然其配偶
    每日均會前來店內結帳，並將當日營業所得交店長存入銀行帳戶，店內款項非僅
    伊一人經手，縱有短少，亦難謂係伊一人所為。至告訴人提出之伊之自白書及錄
    音紀錄內表示伊坦承侵占，係因伊當時受告訴人誘導，因一時氣憤認受到誤解，
    誤信只要承認侵占寫下自白書向其道歉，告訴人即不再追宄，始任告訴人擺佈云
    云。惟查：
  (一)右揭事實業據告訴人指訴綦詳，並有被告向告訴人供承挪用店內款項之錄音帶、
    錄音帶譯文、悔過書在卷可稽，被告亦坦承伊確有向告訴人承認侵占店內款項，
    顯見前開錄音帶內容與悔過書所載為被告親言、親書，衡情，侵占店內款項並非
    小事，被告年已二十三歲，在該書店內工作近五年，若非果有侵占店內款項，豈
    有率然承認，並寫下悔過書之理，是被告所辯係一時意氣用事才坦承云云，自無
    可採。
  (二)依附表所示消費者購買金額（即小計金額）、退貨金額、入帳金額、退貨部門、
    起始入帳明細等欄觀之，退貨部門之金額與起始入帳之金額及項目均有極大之出
    入，諸如購買年飾而退貨係紙品，購買圖書而退貨係文具等詳如附表所示，可證
    該等退貨並非真正之退貨，而係被告為侵占款項而隨意辦理之退貨之行為；又上
    開「文薪書城」使用收銀機之人，雖有被告、店長歐李祐、告訴人之妻三人，但
    「文薪書城」有關文具、紙品、漫畫部門係由之「文薪書城」之店長即證人歐李
    祐負責管理，其餘部分屬於被告負責，此業經告訴人及證人歐李祐供明，且為被
    告所是認，而依附表所示之退貨部分，大部分係文具、紙品、漫畫部分，可證被
    告係利用歐李祐管理之部分退貨，使歐李祐管理之部分難於校對，而使自己脫身
    ，故雖「文薪書城」之收銀機無記錄使用者係被告，但依前述被告已經自承有侵
    占款項，復有店長指出選入不正常等情觀之，附表所示之退貨侵占款項之行為確
    係被告所為可以認定。事證明確，其犯行事證明確，洵堪認定。
二、核被告所為，係犯刑法第三百三十六條第二項之業務侵占罪。其先後多次犯行，
    時間緊接，犯罪構成要件相同，顯係基於概括犯意為之，為連續犯，應以一罪論
    ，並依法加重其刑。原審予以論罪科刑固非無見，惟查，被告在審判外自白侵占
    十餘萬元，但有關侵占之時間、款項原審未予查明，而此部分告訴人於本院陳明
    並無確切之資料可供證明，故不能僅憑被告審判外之自白遽予認定被告侵占十餘
    萬元，原審未予詳查，遽為被告侵占十餘萬元之認定，自有未洽，被告上訴否認
    犯罪雖無可採，但原判決既有可議，仍應由本院撤銷原判決予以改判。爰審酌被
    告犯罪之動機、目的、手段，犯罪時所受之刺激及其品性、生活狀況、智識程度
    、侵占款項為六千六百五十八元、犯罪所生之損害及犯後仍飾詞卸責之態度等一
    切情狀，量處有期徒刑七月。
三、公訴意旨雖認被告侵占十多萬元，惟查，除前述侵占六千六百五十八元部分外，
    其餘部分尚無積極之證據可資證明，不能僅依被告審判外之自白遽被告此部分亦
    有侵占，因檢察官起訴此部分與前述有罪部分有裁判上一罪之關係，爰不另為無
    罪之諭知。
據上論斷，應依刑事訴訟法第三百六十九條第一項前段、第三百六十四條、第二百九
十九條第一項前段，刑法第五十六條、第三百三十六條第二項，罰金罰鍰提高標準條
例第一條前段，判決如主文。
本案經檢察官郭弘佑到庭執行職務。
中    華    民    國    八十九    年        二      月      二十一     日
                            臺灣高等法院刑事第十三庭
                                審判長法  官  常  尚  信
                                      法  官  盧  彥  如
                                      法  官  周  占  春
右正本證明與原本無異。
不得上訴。
                                      書記官  蕭  麗  珍
中    華    民    國    八十九    年        二      月      二十三      日


司法院資訊處製作；財團法人民間司法改革基金會備份。
